臺灣臺北地方法院民事裁定
110年度消債更字第216號
聲  請  人  
即  債務人  張桂瑛  
代  理  人  周嘉鈴律師
相  對  人  
即  債權人  華南商業銀行股份有限公司

法定代理人  張雲鵬   

相  對  人  
即  債權人  國泰世華商業銀行股份有限公司

法定代理人  郭明鑑  

相  對  人  
即  債權人  臺灣新光商業銀行股份有限公司

法定代理人  李增昌  

相  對  人  
即  債權人  玉山商業銀行股份有限公司

法定代理人  黃男州  

相  對  人  
即  債權人  良京實業股份有限公司

法定代理人  平川秀一郎

上列當事人間消費者債務清理之更生事件，本院裁定如下：
    主  文
債務人張桂瑛自中華民國110年10月27日下午四時起開始更生程
序。
命司法事務官進行本件更生程序。
　　理　由
一、按債務人不能清償債務或有不能清償之虞者，得依本條例所
    定更生或清算程序，清理其債務；債務人無擔保或無優先權
    之本金及利息債務總額未逾新臺幣（下同）12,000,000元者
    ，於法院裁定開始清算程序或宣告破產前，得向法院聲請更
    生；債務人對於金融機構負債務者，在聲請更生或清算前，
    應向最大債權金融機構請求協商債務清償方案，或向其住、
    居所地之法院或鄉、鎮、市、區調解委員會聲請債務清理之
    調解，消費者債務清理條例（下稱消債條例）第3條、第42
    條第1項、第151條第1項分別定有明文。此係所謂前置協商
    主義，從而，債務人於協商程序中，自應本於個人實際財產
    及收支狀況，依最大誠信原則，商討解決方案。如終究不能
    成立協商，於聲請更生或清算時，法院審酌上開條文所謂「
    不能清償或有不能清償之虞」，允宜綜衡債務人全部收支、
    信用及財產狀況，評估是否因負擔債務，而不能維持人性尊
    嚴之最基本生活條件，所陳報之各項支出，是否確屬必要性
    之支出，如曾有協商方案，其條件是否已無法兼顧個人生活
    之基本需求等情，為其判斷之準據。又法院開始更生程序之
    裁定，應載明其年、月、日、時，並即時發生效力。法院開
    始更生或清算程序後，得命司法事務官進行更生或清算程序
    ，必要時得選任律師、會計師或其他適當之自然人或法人1
    人為監督人或管理人，復為同條例第45條第1項、第16條第1
    項所明定。
二、聲請意旨略以：伊積欠無擔保債務共計新臺幣(下同)782,11
    0元，現今僅能以打零工方式獲取薪資，實無資力得以清償
    債務，爰依法聲請更生等語。
三、經查：
  ㈠債務人主張其有不能清償債務之情事，於民國110年3月30日
    具狀向本院聲請更生，經本院以109年度消債補字第133號受
    理。債務人於消費者債務清理條例施行前，曾依照中華民國
    銀行公會會員辦理消費金融案件無擔保債務協商機制與金融
    機構成立協商。惟債務人於其後遭解雇無法依照協商方案繼
    續還款，自屬因不可歸責於己致履行顯有重大困難之事由。
    準上所述，本院應綜合債務人目前全部收支及財產狀況，評
    估其是否已達不能維持符合人性尊嚴之最低生活條件，而有
    「不能清償債務或有不能清償之虞」之情形。
  ㈡債務人平均每月收入及財產狀況：
　⒈債務人主張現任職於檸檬專業清潔有限公司，每月所領取之
    薪資金額不固定，數額詳下計算式所列），且無領取任何補
    助或津貼乙情，經本院於110年4月22日以北院忠民戊消110
    消債補133字第1100007946號函詢檸檬專業清潔有限公司有
    關債務人之受雇薪資等情，檸檬專業清潔有限公司於110年4
    月29日陳報債務人110年3月之收入為27,180元(見本院卷第9
    1頁)。參酌本院職權調閱之債務人稅務電子閘門財產所得調
    件明細表(見本院卷第59頁)及債務人陳報之勞工保險被保險
    人投保資料(見本院卷第49頁)，債務人確無其他固定之工作
    收入，是以，本院認應以債務人最新每月薪資27,180元，作
    為債務人清債能力之依據。
　⒉債務人主張名下除座落新北市○○區○○里○○段○○○○段000○0地號
    土地(靈骨塔)及1,500股亞太電股票、存款8,500元外，無其
    他財產乙情，業據債務人提出之全國財產稅總歸戶財產查詢
    清單、第一銀行存款、中華民國人壽保險商業同業公會保險
    業通報作業資訊系統資料查詢結果回覆書等件為證（見本院
    卷第35至119頁），復經本院查詢高額壽險資訊連結作業在
    卷可稽（見本院卷第67-71頁），堪信債務人上開主張為真
    。
  ㈢債務人支出狀況（含個人支出及扶養費）：
　⒈按債務人必要生活費用，以最近一年衛生福利部或直轄市政
    府所公告當地區每人每月最低生活費1.2倍定之；受扶養者
    之必要生活費用，準用第1項規定計算基準數額，並依債務
    人依法應負擔扶養義務之比例認定之；債務人聲請更生或清
    算時所提財產及收入狀況說明書，其表明每月必要支出之數
    額，與本條例第64條之2第1項、第2項規定之認定標準相符
    者，毋庸記載原因、種類及提出證明文件，消債條例第64條
    之2第1、2項，消費者債務清理條例施行細則第21條之1第3
    項分別定有明文。本件債務人具狀主張其每月必要生活費用
    應以最低生活費之1.2倍計算，揆諸上開說明，並互核債務
    人現居於租屋處址設臺北市○○區○○路0段00巷00號5樓，有卷
    附房屋租賃契約書在卷足憑（見本院卷第123頁），再參照
    衛生福利部公告110年度臺北市每人每月最低生活費用為17,
    668元，其1.2倍即21,202元（計算式：17,668元×1.2＝21,20
    2元），本件自應以此數額作為債務人每月必要生活費用之
    基準。
　⒉扶養費部分：
　　債務人主張，其父親張健鐘已退休，除每月領取國民年金外
    ，無任何收入及保險，扶養義務人雖有3人，其現在每月須
    負擔父親扶養費5,000元等語，並提出戶籍謄本為憑（見133
    號卷第121頁）。經查，張健鐘現年76歲，無領取任何補助
    或津貼，有卷附債務人提出之上揭資料附卷可參。再張健鐘
    戶籍在臺北市大安區，有共3位扶養義務人，故應以臺北市1
    10年度之每人每月最低生活費用17,668元之1.2倍即21,202
    元，再以1/3之比例，作為債務人支付張健鐘每月必要生活
    費用之核算標準。由是，債務人每月應負擔張健鐘扶養費為
    7,067元（計算式：〈21,202元〉÷3人≒7,067元），債務人主
    張其每月須支出扶養費5,000元，未逾上開數額，自堪憑採
    。
  ㈣準上，以債務人每月收入27,180元，扣除個人每月必要生活
    費用21,202元及扶養費5,000元，僅餘978元，而債務人現積
    欠之債務總額為782,110元，再加計利息，則債務人顯難於
    有生之年清償其債務，堪認債務人之經濟狀況已有不能清償
    債務之虞，而有藉助更生之制度以調整其與債權人間之權利
    義務關係，從而重建其經濟生活之必要，本件自應許債務人
    得藉由更生程序清理債務。
四、綜上所述，債務人係一般消費者，其已達不能清償債務之程
    度，其中無擔保或無優先權之債務未逾12,000,000元，且未
    經法院裁定開始清算程序或宣告破產，又查無消債條例第6
    條第3項、第8條或第46條各款所定駁回更生聲請之事由存在
    ，則債務人聲請更生，係屬有據。裁定如主文，並命司法事
    務官進行本件更生程序。
五、依消債條例第11條第1項、第45條第1項、第16條第1項，裁
    定如主文。
中　　華　　民　　國　　110 　年　　10 　　月　27　　日
                  民事第二庭    法　官　陳雅瑩
以上正本係照原本作成。
本裁定不得抗告。
本裁定已於民國110年10月27日下午4時公告。     
中　　華　　民　　國　　110 　年　　10　　月　　27　　日
                                書記官  鄭以忻